【裁判字號】    92,台上,5228
【裁判日期】    920924
【裁判案由】    違反毒品危害防制條例
【裁判全文】
最高法院刑事判決                              九十二年度台上字第五二二八號
    上  訴  人  台灣高等法院高雄分院檢察署檢察官
    被      告  甲○○
右上訴人因被告違反毒品危害防制條例案件，不服台灣高等法院高雄分院中華民國九
十二年四月十七日第二審判決（九十二年度上訴字第三九四號，起訴案號：台灣高雄
地方法院檢察署九十一年度偵字第一一五六六號），提起上訴，本院判決如左：
    主  文
原判決撤銷，發回台灣高等法院高雄分院。
    理  由
本件原判決以公訴意旨略稱：被告甲○○基於販賣毒品海洛因及安非他命營利之意圖
，於民國九十一年五月一日晚上十時許，在高雄市○○區○○路與裕誠路附近「自由
遊藝場」內，向綽號「阿草」之年籍姓名不詳之人以新台幣（下同）八萬元購入第一
級毒品海洛因三包（共計淨重三十四點五一公克，純度高達百分之八十九點五八）及
第二級毒品安非他命二包（毛重十二點九公克），旋即於翌日凌晨一時五十分許，為
警在高雄市○○區○○街七十六號一樓處逮獲，並經甲○○同意，在其居住之同街七
十六號十一樓之一客廳、臥室及廚房內查獲所持前開毒品、安非他命吸食器一組、注
射針筒四十三支、內含夾鏈袋之注射針筒十支、夾鏈袋共七大包（四號夾鏈袋一大包
、０號夾鏈袋二大包、００號夾鏈袋四大包）及電子磅秤一台等物品，因認被告涉犯
毒品危害防制條例第五條第一項、第二項之意圖販賣而持有第一級毒品、第二級毒品
罪嫌等語。經審理結果，認為不能證明被告犯罪，因而維持第一審諭知被告無罪之判
決，駁回檢察官在第二審之上訴，固非無見。
惟查：（一）客觀上為法院認定事實及適用法律之基礎之證據雖已調查，而其內容未
明瞭者，即與未經調查無異，如遽行判決，仍屬應於審判期日調查之證據而未予調查
。本件被告被查獲時，扣有注射針筒四十三支、附殘存毒品殘渣夾鏈袋之注射針筒十
支、四號夾鏈袋一大包、０號夾鏈袋二大包及００號夾鏈袋四大包，共七大包與電子
磅秤一台等物品，有扣押物品清單在卷可按（見偵查卷第十三頁），又被告於警詢時
供稱：「（你大約多久要施用海洛因及安非他命毒品乙次，每次數量多少？……）大
約每天要施用海洛因及安非他命毒品二至三次不等，每次差不多０‧一公克」等語（
見警卷第三頁背面），果被告所供無訛，其既知自己平日所需注射之劑量及次數，若
僅供自己有時外出攜帶所用，何須同時購入不同尺寸之分裝袋共七大包及多達五十三
支之注射針筒？並備有供販賣分裝用之電子磅秤一台，被告是否因販賣之需要，始需
提供多樣尺寸之夾鏈袋及電子磅秤供分裝出售予買受者？原審未予調查釐清，並於理
由內詳予說明，率認被告之辯解可資採信，自有證據調查未盡及理由不備之違法。（
二）按證據之取捨與事實之認定，固為事實審法院之職權，惟如調查所得之證據，就
待證事實之內容不相一致時，仍應依論理及經驗法則定其取捨，並於判決理由內詳予
說明其所得心證之理由，方足為事實認定之依據。原判決雖說明：扣案之注射針筒五
十三支，均殘留有海洛因，足見該注射針筒五十三支應係被告施用毒品完畢後殘留之
施用工具，與販賣毒行為亦無關連性等旨（原判決第六頁倒數第七至六行），又扣案
之針筒均呈海洛因陽性反應，固有高雄醫學大學附設中和紀念醫院檢驗報告在卷可憑
（見外放台灣高雄地方法院檢察署函送影印資料第四頁背面、第五頁），再被告於九
十一年五月二日警詢時雖供謂：「……注射針筒、電子磅秤、夾鏈袋是我一星期前分
別前往市區西藥房及磅秤店購得的」、「我是自九十一年四月二十五日起，始染上施
用海洛因及安非他命毒品之習慣，是將海洛因少許放入針筒內加礦泉水稀釋，注射左
手血管內」「大約每天要施用海洛因……二至三次不等……最近一次施用是於九十一
年五月一日二十二時三十分」各等語（見警卷第二頁背面、第三頁背面），惟其於第
一審法院調查時供稱：「（問：多久施用一次？）把海洛因放在香煙吸食」云云（見
第一審卷第三十三頁），非惟就施用海洛因之方式所供不一，且苟依其於第一審法院
之供述，其施用海洛因，應無使用注射針筒之必要，而如其於警詢時所供屬實，其自
九十一年四月二十五日起始開始施用海洛因，至最後一次即九十一年五月一日止，每
日施用海洛因三次計算，其所施用之注射針筒應僅只有二十一支，何以其甫於九十一
年五月二日被查獲前一星期即九十一年四月二十五日購入扣案之注射筒，所曾施用過
海洛因之針筒即多達五十三支，該扣案之注射針筒是否均為被告施打所用，為期發見
真實，自有究明之必要，原判決未予調查，遽予採信被告之辯解，亦嫌速斷。上訴意
旨執以指摘，為有理由，應認原判決有撤銷發回之原因。
據上論結，應依刑事訴訟法第三百九十七條、第四百零一條，判決如主文。
中      華      民      國    九十二    年      九      月    二十四    日
                              最高法院刑事第十庭
                                  審判長法官  林  增  福
                                        法官  邵  燕  玲
                                        法官  吳  昆  仁
                                        法官  陳  世  雄
                                        法官  惠  光  霞
      右正本證明與原本無異
                                              書  記  官
中      華      民      國    九十二    年      十      月      一      日


司法院資訊處製作；財團法人民間司法改革基金會備份。
